【裁判字號】    98,易,3738
【裁判日期】    981224
【裁判案由】    詐欺
【裁判全文】
臺灣臺中地方法院刑事判決              98年度易字第3738號
公  訴  人  臺灣臺中地方法院檢察署檢察官
被      告  甲○○
上列被告因詐欺案件，經檢察官聲請以簡易判決處刑（98年度偵
字第22663號），本院豐原簡易庭認不宜以簡易判決處刑（98年
度豐簡字第766號），由刑事庭改依通常程序審理，並予判決如
下：
    主    文
甲○○幫助意圖為自己不法之所有，以詐術使人將本人之物交付
，處有期徒刑月，如易科罰金，以新臺幣壹仟元折算壹日。
    犯罪事實
一、甲○○前無不法犯罪之前科紀錄，素行尚佳，其明知個人在
    金融機構帳戶之提款卡等帳戶資料係供自己使用之重要理財
    工具，關係個人身分、財產之表徵，且可預見提款卡及其密
    碼資料如交予他人使用，而未加以闡明正常用途，極易被利
    用為與財產有關之犯罪工具，竟仍不顧他人可能遭受財產上
    損害之危險，而基於縱若其金融機構之帳戶資料被利用作為
    詐欺取財之用，亦不違背其本意之幫助犯意，於民國九十八
    年二月五日後至九十八年三月八日前之某日，在不詳地點，
    將其前於九十七年九月二十六日在渣打國際商業銀行豐原分
    行（下稱渣打銀行）所開立，帳號為00000000000000號帳戶
    之提款卡及密碼資料，均交付告知予真實姓名、年籍均不詳
    之成年人知悉使用，而容認該人所屬不法犯罪集團成員藉該
    等帳戶資料以遂行詐欺取財之犯罪。該真實姓名、年籍均不
    詳之成年人於取得此等帳戶資料後，即與共組不法犯罪集團
    之其他成員，共同基於意圖為自己不法所有之犯意聯絡，於
    九十八年三月八日十六時三十分許，以電話聯繫居於南投縣
    竹山鎮之乙○○，向乙○○佯稱其中獎，惟須先匯入保證金
    至甲○○所開設之前揭渣打銀行帳戶內始得領獎，致使乙○
    ○陷於錯誤，自同日十六時四十五分起至十八時一分止，陸
    續匯款新臺幣（下同）三千元、一萬元、二萬元、二萬元、
    一萬元、二萬元、一萬元及三千元，合計九萬六千元之款項
    至甲○○所開設之該帳戶內。未幾，即由前述詐欺集團成員
    持甲○○所交付之提款卡與密碼資料，將乙○○遭詐騙所匯
    入之款項提領一空。嗣經乙○○察覺情況有異，經報警處理
    ，而循線查知上情。
二、案經臺中縣警察局豐原分局報請臺灣臺中地方法院檢察署檢
    察官偵查後，聲請為簡易判決處刑。
    理    由
一、按被告以外之人（包括證人、鑑定人、告訴人、被害人及共
    同被告等）於審判外之陳述雖不符刑事訴訟法第一百五十九
    條之一至之四等四條之規定，而經當事人於審判程序同意作
    為證據，法院審酌該言詞陳述或書面陳述作成時之情況，認
    為適當者，亦得為證據；當事人、代理人或辯護人於法院調
    查證據時，知有刑事訴訟法第一百五十九條第一項不得為證
    據之情形，而未於言詞辯論終結前聲明異議者，視為有前項
    之同意，同法第一百五十九條之五定有明文。立法意旨在於
    傳聞證據未經當事人之反對詰問予以核實，原則上先予排除
    ；惟若當事人已放棄反對詰問權，於審判程序中表明同意該
    等傳聞證據可作為證據；或於言詞辯論終結前未聲明異議，
    基於尊重當事人對傳聞證據之處分權及證據資料愈豐富，愈
    有助於真實發見之理念，且強化言詞辯論主義，使訴訟程序
    得以順暢進行，上開傳聞證據亦均具有證據能力。本件被害
    人乙○○於警詢時之指陳，其性質雖屬證人於審判外所為之
    陳述，而為傳聞證據，且查無符合刑事訴訟法第一百五十九
    條之一至之四之情形，然其所為之上開警詢筆錄內容，業經
    本院審理時予以提示並告以要旨，且經檢察官、被告甲○○
    就證據能力俱表示並無異見，當事人已知上述筆錄乃傳聞證
    據，且均未於言詞辯論終結前，對該等筆錄內容異議，本院
    審酌上開筆錄作成時，並無任何遭不當施壓或干擾，亦未有
    事證顯示其有遭受不當取供之情形，因認以之作為本件之證
    據亦屬適當，依上開刑事訴訟法第一百五十九條之五之規定
    ，自得作為證據使用，合先敘明。
二、訊據被告甲○○固對上開渣打銀行帳戶為其以本人名義所開
    立使用之情坦白承認，惟矢口否認有何幫助詐欺取財之犯行
    ，辯稱：伊並未將提款卡等帳戶資料交付告知予他人知悉使
    用，伊提款卡係遺失。帳戶密碼二七二八，係以伊兩個小孩
    生日一月二十七日、二月二十八日來設定。伊申設該帳戶係
    因小孩就讀之豐村國小要求須開立帳戶繳納學雜費，平日提
    款卡係放在錢包裡，有時伊會將該提款卡交給先生使用，伊
    先生會將密碼寫在提款卡背面，俾免忘記云云。經查：
  (一)被害人乙○○前揭如何因受詐騙而將其所有之合計九萬六千
    元款項陸續匯入被告甲○○所申設之上開渣打銀行帳戶等情
    ，已據被害人於警詢中指述綦詳（見警卷第5頁至第6頁），
    並有被害人所提出渣打銀行自動櫃員機交易明細表、渣打國
    際商業銀行股份有限公司豐原分行九十八年八月四日渣打商
    銀豐原字第09800101號函附之被告上開帳戶之開戶基本資料
    及渣打國際商業銀行存摺、支存對帳單等件在卷可稽（見警
    卷第7頁至第16頁），足認被告所設立之上開渣打銀行帳戶
    確實已供作不法犯罪集團向被害人詐騙，並要求匯款而取得
    財物所用，應甚為明確。
  (二)被告甲○○雖以前揭情詞置辯；惟查，被告前於警詢時曾稱
    ：伊於九十七年十二月底左右，在家中準備拿提款卡幫小孩
    繳費發現提款卡遺失云云；之後於偵查中復稱：九十八年三
    月發現提款卡遺失，因為當時伊要查看帳戶內是否有餘額，
    結果找不到提款卡等語；另其於本院審理時，又翻異前詞，
    改稱：伊應該是在九十八年五月第一次察覺伊的皮包內沒有
    系爭提款卡云云（見警卷第1頁反面，偵卷第6頁，本院易字
    卷第23頁反面），其對於發現上揭帳戶提款卡逸失之時間與
    緣由，前後供詞反覆不一，莫衷一是，已難遽信其為真。另
    查，被告於警詢時、偵查中及本院準備程序時均稱係因兒女
    就讀之豐村國小須開立帳戶繳納學雜費、註冊費，其始申設
    該系爭帳戶（見警卷第1頁反面，偵卷第5頁至第6頁，本院
    易字卷第10頁反面），惟參酌上開被告所申設帳戶之渣打國
    際商業銀行存摺、支存對帳單所示，被告自申設該帳戶後之
    九十七年九月二十六日至被害人乙○○遭詐騙而匯入第一筆
    款項之九十八年三月八日止，該帳戶均無任何轉帳紀錄，被
    告於本院審理時亦自承該子女之學雜費、註冊費於開立該帳
    戶後，仍以現金繳付（見本院卷第22頁反面），是被告何以
    在依學校要求下開設系爭帳戶後，均未曾以使用該帳戶轉帳
    繳納子女之學雜費、註冊費等費用，其始終無法敘明緣由，
    凡此種種，均與常情有違，益徵其所辯並不實在。
  (三)另按一般社會常情，欲使用提款卡領取款項者，須於金融機
    構設置之自動櫃員機上依指令操作，並輸入正確之密碼，方
    可順利領得款項，由此可見，如非經帳戶所有人同意、授權
    並告知提款卡密碼等情況，單純持有提款卡之人，欲隨機輸
    入號碼而領取款項之機會，以提款卡四位至十二位密碼之設
    計，不法之人任意輸入號碼而與正確之密碼相符者，機率微
    乎其微，且稍有社會歷練、經驗之人，均知提款卡應與其存
    摺、密碼分別保存，或者將密碼牢記心中，而不在任何物體
    上標示或載明密碼，以免徒增帳戶款項遭人持提款卡併同輕
    易得知之密碼盜領款項。被告甲○○雖係原籍大陸地區之人
    士，然依其全戶戶及資料查詢結果所載，可知其於本件案發
    時已在臺灣居住近五年之久（九十三年十一月入境，見警卷
    第4頁），且其於偵查中亦自承先前於九十七年間即曾於亞
    洲光學公司任職（見偵卷第5頁），並有高中畢業之學歷（
    見臺中縣警察局豐原分局偵查隊調查筆錄教育程度欄），顯
    具有一般智識程度及社會工作經驗，前揭社會經驗常情，應
    為其所熟稔知悉。是觀以被告前於警詢時及本院準備程序中
    ，均可輕易而不加思索說出帳戶提款卡之密碼為二七二八（
    見警卷第1頁反面，本院易字卷第10頁反面），足認其對於
    提款卡自動櫃員機操作密碼已熟背而了然於心，則縱其丈夫
    因偶須使用該帳戶，透過詢問被告方式即可得知提款卡密碼
    ，要無任意將密碼抄寫於提款卡背面之理。況據被告於本院
    九十八年十二月十日審理中所陳：伊有將該帳戶拿給丈夫使
    用‧‧‧，伊把提款卡拿給丈夫，由丈夫領出一萬二千元云
    云，顯見該提款卡平日仍係由被告管領，其丈夫如欲使用該
    帳戶，仍須透過被告將該提款卡交付始可使用，是如前述，
    其丈夫如未牢記提款卡密碼，亦可於每次向被告拿取提款卡
    時詢問被告密碼為何，被告實無由任其夫將密碼書寫於提款
    卡背面，而徒增卡片遺失遭人盜領帳戶款項之風險。
  (四)復依上開渣打銀行函附之系爭帳戶交易明細所顯示，該帳戶
    自九十八年二月五日經提領四百零六元後，帳戶內僅剩未逾
    百元，迄至同年三月七日間，並無任何存提等交易紀錄，惟
    在同年三月八日，此被告甲○○所申設渣打銀行之帳戶隨即
    出現密集、異常存提款之紀錄，更有被害人乙○○遭詐欺而
    匯款之情形，此帳戶紀錄之提領及結餘情形，核與一般幫助
    詐欺行為人通常於將金融機構帳戶資料交由犯罪集團成員使
    用前，會先將帳戶餘額提領至最低款項，旋即交付他人供作
    財產犯罪贓款匯入、提領之用等慣常作法適正相符，益徵本
    件確係被告本於不明之緣由，主動將上開渣打銀行之提款卡
    與密碼資料交付告知予他人知悉使用，並非如其所辯解之遺
    失云云，乃彰彰明甚。
  (五)況以不法集團，若非確定該帳戶所有人不會報警或掛失止付
    ，伊等應不至於以該等帳戶資料從事於財產犯罪，以避免遭
    警循線追查或徒勞無功，是本件前揭不法詐騙集團成員，於
    向被害人乙○○實行詐騙時，應確有把握該帳戶不會於短期
    內即遭帳戶之申設人即被告甲○○為掛失止付，而此等確信
    ，在該帳戶資料係遺失拾得或遭竊取之情形，實無發生之可
    能，亦足認被告上開關於該等提款卡等帳戶資料係遺失之所
    辯，並不足以採認，本件應確係被告主動將前揭渣打銀行帳
    戶之提款卡交付予不法詐欺集團之成員，並告知密碼資料令
    得以順利使用之情無訛。
  (六)按刑法上之故意，分直接故意（確定故意）與間接故意（不
    確定故意），「行為人對於構成犯罪之事實，明知並有意使
    其發生者」為直接故意，「行為人對於構成犯罪之事實，預
    見其發生而其發生並不違背其本意者」為間接故意；一般人
    至銀行開設帳戶並非難事，如非因財產犯罪等不法目的，依
    常情並無捨棄自己帳戶而迂迴收受他人帳戶使用之理，是被
    告甲○○對於不法詐欺集團成員可能將其所交付告知之提款
    卡等帳戶資料用來作為詐欺等財產犯罪之非法用途上，應有
    所預見，且不違背其本意，其竟仍提供該等帳戶資料予不法
    詐欺集團成員使用，足見不法詐欺集團成員將被告交付之帳
    戶資料用來作為詐欺取財之用，為被告所容認及允許。另查
    金融機構帳戶可供款項之存匯、提領，係一般人均可輕易申
    請開設，並無任何資格條件之限制，且金融存款帳戶，事關
    存戶個人財產權益之保障，其與存戶印鑑章、提款卡結合，
    專屬性、私密性更形提高；除非本人或與本人具密切關係之
    人，難認有何理由可自由流通使用該存摺、印章；一般人亦
    均有應妥為保管存摺及提款卡，以防止存摺及提款卡被他人
    冒用之認識，縱有特殊情況偶有將存摺、提款卡交付他人之
    需，亦必深入瞭解其用途後始行提供使用，實乃吾人日常生
    活經驗與事理；且存摺、提款卡等有關個人財產、身分之物
    品，如淪落不明人士手中，極易被利用為與財產犯罪有關之
    犯罪工具；而與他人於身分上不具密切關係之人，竟要求他
    人提供帳戶以為使用，此等行為，客觀上已屬可疑，且顯係
    供為某非正當資金進出使用，而隱瞞其流程及行為人身分曝
    光之不法意圖亦可預見；若此之社會現實，恆係一般人本於
    日常生活經驗即可體察，本件被告對此自亦難諉為不知，是
    被告提供告知其所申請設立之前揭渣打銀行提款卡與密碼資
    料等帳戶資料時，應有幫助他人犯詐欺取財罪之不確定故意
    ，亦堪可認定。
  (七)綜上所述，被告甲○○所辯，無非事後飾卸之語，不足採信
    。是本件事證已臻明確，被告幫助詐欺犯行洵堪認定。
三、查前開真實姓名、年籍均不詳之成年人所屬不法詐欺集團成
    員，基於意圖為自己不法所有之犯意聯絡，夥同其他詐欺集
    團成員，以上述之方式，使被害人乙○○陷於錯誤，因而交
    付本人之財物，該詐欺集團成員所為，應係犯刑法第三百三
    十九條第一項之詐欺取財罪。被告甲○○提供上開其於渣打
    銀行所開設帳戶之提款卡及密碼資料予詐欺集團成員，以供
    為詐欺取財犯罪所用，係基於幫助他人詐欺取財之不確定故
    意，且所為屬詐欺取財罪構成要件以外之行為，核其所為則
    係犯刑法第三十條第一項及刑法第三百三十九條第一項之幫
    助詐欺取財罪。被告幫助詐欺集團成員犯詐欺取財罪，為幫
    助犯，應依刑法第三十條第二項之規定，按正犯之刑度減輕
    其刑。
四、爰審酌被告甲○○之素行，其明知所提供之提款卡等帳戶資
    料將有可能遭人供做詐欺取財犯罪之工具使用，竟仍執意為
    之，非惟幫助詐騙者遂行詐財目的，同時使詐欺者得以隱匿
    其真實身分，減少遭查獲之風險，愈使其肆無忌憚，助長犯
    罪之猖獗，破壞社會秩序甚鉅，兼衡酌本件被害人乙○○因
    遭詐騙而匯入被告帳戶內之金額為九萬六千元之被告犯罪所
    致具體損害，被告僅構成幫助犯之犯罪情節，暨其犯後飾詞
    卸責，難見已有悔悟之心之犯罪後態度等一切情狀，量處如
    主文所示之刑，並諭知易科罰金之折算標準。
五、至被告甲○○所提供之前開渣打銀行帳戶之提款卡，雖係被
    告所有並供違犯本件犯罪所用之物，但並未據扣案，又無證
    據證明該等物件仍屬存在，為免滋生日後執行困難，爰不併
    予諭知沒收。另被告於本件犯罪之型態為幫助他人詐欺取財
    ，因詐欺取財之正犯是否屬於共同正犯，與被告應成立之罪
    名、刑責均無涉，為免累贅，爰不於主文欄諭知被告幫助「
    共同」詐欺取財，均附此敘明。
據上論斷，應依刑事訴訟法第四百五十二條、二百九十九條第一
項前段，刑法三十條第一項前段、第二項、第三百三十九條第一
項、第四十一條第一項前段，刑法施行法第一條之一第一項、第
二項前段，判決如主文。
本案經檢察官張富鈞到庭執行職務。
中    華    民    國    98    年    12    月    24    日
                  刑事第三庭  審判長法  官  周瑞芬
                                    法  官  李慧瑜
                                    法  官  陳思成
以上正本證明與原本無異。
如不服本判決應於收受判決後10日內向本院提出上訴書狀，並應
敘述具體理由；其未敘述上訴理由者，應於上訴期間屆滿後20日
內向本院補提理由書（均須按他造當事人之人數附繕本）「切勿
逕送上級法院」。
                                    書記官  吳詩琳
中    華    民    國    98    年    12    月    24    日
附錄論罪科刑法條
刑法第三百三十九條第一項
意圖為自己或第三人不法之所有，以詐術使人將本人或第三人之
物交付者，處五年以下有期徒刑、拘役或科或併科一千元以下罰
金。


司法院資訊處製作；財團法人民間司法改革基金會備份。
